臺灣桃園地方法院刑事判決　　　　　　　99年度訴緝字第89號
公　訴　人　臺灣桃園地方法院檢察署檢察官
被　　　告　張素瓊
上列被告因違反毒品危害防制條例等案件，經檢察官提起公訴（
98年度毒偵字第3028號、98年度偵字第5739號），於本院準備程
序進行中，被告就被訴事實為有罪之陳述，經本院告知簡式審判
程序之旨，並聽取當事人之意見後，本院合議庭裁定被告轉讓第
一級毒品犯行部分，改由受命法官獨任依簡式審判程序審理，判
決如下：
    主  文
張素瓊轉讓第一級毒品，處有期徒刑柒月，扣案門號0000000000
號行動電話壹支（含SIM 卡壹枚）沒收。
    事  實
一、張素瓊明知海洛因係毒品危害防制條例第2 條第2 項第1 款
    所定之第一級毒品，不得非法轉讓。緣張素瓊於94年7 、8
    月間，因陸續接獲欲購買海洛因之人電詢是否有海洛因出售
    認有利可圖，遂萌生販賣海洛因營利之意圖，適陳慶輝獲悉
    販入海洛因之管道，於94年9 月1 日上午11時26分許，以其
    所有門號0000000000號行動電話撥打張素瓊所有門號000000
    0000號行動電話，詢問張素瓊是否欲販入海洛因供販賣之用
    後，張素瓊表明願以新臺幣（下同）40萬元販入2 兩海洛因
    ，經陳慶輝稱：「我問問看」等語後，向陳慶輝稱：「幫我
    問問看，我再弄一些給你吃」等語，允諾事成後，將來轉讓
    海洛因若干為酬勞，遂由陳慶輝負責聯絡販入海洛因事宜，
    由張素瓊負責籌措資金，約在臺北縣新莊市○○路398 號3
    樓某真實姓名年籍不詳綽號「瘋梨子」成年男子住處附近見
    面，迨張素瓊駕駛車牌號碼2508-HG 號自用小客車，至約定
    地點，在前開自用小客車內交付陳慶輝40萬元，由陳慶輝出
    面前往綽號「瘋梨子」住處，向綽號「瘋梨子」以30萬元販
    入海洛因約1.5 兩，未幾，陳慶輝返回前開自用小客車內，
    將甫販入之海洛因及剩餘10萬元交予張素瓊（張素瓊犯販賣
    第一級毒品罪部分業經臺灣高等法院以97年度上訴字第2665
    號判決確定）。張素瓊認事已成，基於轉讓第一級毒品犯意
    ，當場取出數量不詳海洛因若干，轉讓陳慶輝權充報酬（張
    素瓊轉讓陳慶輝之海洛因未經扣案，復無證據證明已逾毒品
    危害防制條例第8 條例第6 項之一定數量）。全情經依法實
    施通訊監察，經警於同日下午4 時40分許，在桃園縣龜山鄉
    ○○○路218 號前查獲張素瓊，並在前開自用小客車內扣得
    張素瓊所有供聯絡轉讓海洛因事宜所用之門號0000000000號
    行動電話1 支（含SIM 卡1 枚）；再於同日晚間9 時40分許
    ，在桃園縣桃園市○○街32號前查獲陳慶輝，並扣得與本案
    無關之陳慶輝另應被告詢問是否已覓妥其他海洛因來源管道
    而欲提供張素瓊樣品海洛因2 包、陳慶輝所有門號00000000
    00號行動電話1 支（含SIM 卡1 枚），循線查知。
二、案經臺灣高等法院檢察署函送及桃園縣政府警察局楊梅分局
    報告臺灣桃園地方法院檢察署偵查起訴。
    理  由
一、本案被告張素瓊所犯之罪非法定刑死刑、無期徒刑或最輕本
    刑3 年以上有期徒刑之罪，亦非高等法院管轄第一審案件，
    而被告於準備程序中就被訴事實已為有罪之陳述，經本院告
    知簡式審判程序之旨，並聽取當事人之意見後，本院合議庭
    乃依刑事訴訟法第273 條之1 第1 項規定，裁定改由受命
    法官獨任進行簡式審判程序，合先敘明。
二、前揭犯罪事實，業據被告張素瓊於偵查及本院審理時均坦承
    不諱（94年度偵字第15902 號卷第86頁，本院94年度聲羈字
    第591 號卷第23頁，99年度他字第101 號卷第24頁背面，99
    年度訴緝字第89號卷第29頁背面可參），復經證人陳慶輝於
    偵查及本院94年度聲羈字第591 號、95年度訴字第1332號案
    件訊問及審判時證述可佐，並有被告所有門號0000000000號
    行動電話與陳慶輝所有門號0000000000號行動電話通話之通
    訊監察譯文在卷可稽。是以，依前開補強證據已足資擔保被
    告於本院審理中所為之任意性自白具有相當程度之真實性，
    而得確信被告前述自白之犯罪事實確屬真實，從而，依刑事
    訴訟法第156 條第1 項及同條第2 項規定，自得依被告前述
    自白及前揭示補強證據，認定被告確實於前開時地轉讓第一
    級毒品之犯行。綜上所述，本案事證明確，被告犯行堪以認
    定，應依法論科。
三、論罪科刑法律依據
  (一)新舊法比較：按行為後法律有變更者，適用行為時之法律。
    但行為後之法律有利於行為人者，適用最有利於行為人之法
    律，刑法第2 條第1 項定有明文。又比較時應就罪刑有關之
    共犯、未遂犯、想像競合犯、牽連犯、連續犯、結合犯，以
    及累犯加重、自首減輕暨其他法定加減（如身份加減）與加
    減例等一切規定，綜其全部罪刑之結果而為比較（最高法院
    95年第8 次刑事庭會議決議要旨參照）。查被告行為後，刑
    法條文業經修正公布，並於95年7 月1 日施行；另毒品危害
    防制條例於98年5 月20日修正公布第17條減輕其刑規定，業
    於同年11月20日施行，茲為新舊法比較如下：
  1.修正前刑法第33條第5 款規定「罰金：（銀元）一元以上。
    」，復依罰金罰鍰提高標準條例第1 條前段規定提高為10倍
    ，折算新台幣為30元；修正後刑法第33條第5 款規定「罰金
    ：新臺幣一千元以上，以百元計算之。」，現行刑法中，有
    關於罰金刑最低度刑之規定既有修正，自屬法律變更。
  2.就罰金刑之加減例，修正前刑法第68條規定「拘役或罰金加
    減者，僅加減其最高度」，修正後刑法第67條則規定「有期
    徒刑或罰金加減者，其最高度及最低度同加減之」，並刪除
    第68條有關罰金刑加減之規定，進言之，經修正後，罰金最
    低度刑亦在加減之列。
  3.修正前毒品危害防制條例第17條規定：「犯第4 條第1 項至
    第4 項、第5 條第1 項至第4 項前段、第6 條第1 項至第4
    項、第7 條第1 項至第4 項、第8 條第1 項至第4 項、第10
    條或第11條第1 項、第2 項之罪，供出毒品來源，因而破獲
    者，得減輕其刑」，修正後第17條第1 項、第2 項規定：「
    犯第4 條至第8 條、第10條或第11條之罪，供出毒品來源，
    因而查獲其他正犯或共犯者，減輕或免除其刑」、「犯第4
    至第8 之罪於偵查及審判中均自白者，減輕其刑」。準此，
    犯毒品危害防制條例第8 條第1 項轉讓第一級毒品罪，依照
    修正後新增之第17條第2 項規定，被告偵審中均自白，減輕
    法定刑最高度與最低度二分之一，修正前則無此減輕其刑寬
    典。
  4.綜合前述各條文修正前、後比較，依修正後規定，被告犯轉
    讓第一級毒品罪得因此邀自白減刑寬典，必減輕法定刑最高
    度及最低度二分之一，並因此減輕最重主刑，自較修正前規
    定有利於被告。揆諸前揭最高法院決議所示罪刑綜合比較原
    則，依刑法第2 條第1 項但書規定，自應整體適用裁判時即
    修正後毒品危防制條例及刑法規定處斷。
  (二)核被告張素瓊所為，係犯毒品危害防制條例第8 條第1 項之
    轉讓第一級毒品罪。被告販入第一級毒品後持有，復將部分
    轉讓陳慶輝，核其前後所為販入及轉讓行為，分屬販賣及轉
    讓而態樣迥異，犯意殊屬有別，被告販入後轉讓，難認基於
    單一犯意接續為之，當不具接續犯實質上一罪關係，是本案
    被告犯轉讓第一級毒品罪非前確定判決效力所及，應予獨立
    論科，從而，被告販入而後持有第一級毒品，持有部分應為
    前經判決確定之販賣第一級毒品罪吸收，與本案無涉，在此
    指明。
  (三)被告於偵查及審判時均自白犯行，爰依修正後毒品危害防制
    條例第17條第2 項之規定，減輕其刑。
  (四)爰審酌被告前已有多次違反麻醉藥品管理條例前科，有臺灣
    高等法院被告前案紀錄表在卷可稽，本應徹底遠離毒品，然
    竟仍再犯本案轉讓第一級毒品犯行，原不宜寬縱，惟念其犯
    後自始均坦承此部分犯行，態度尚良好，及其犯行動機、目
    的等一切情狀，量處如主文所示之刑。
  (五)末被告及陳慶輝分持扣案門號0000000000、0000000000號行
    動電話各1 支（各含行動電話晶片卡即SIM 卡1 張），各為
    彼等所有，業據被告及陳慶輝於本院95年度訴字第591 號案
    件審判時自承確實，就被告犯本案轉讓第一級毒品罪而論，
    陳慶輝為從被告受領第一級毒品者，是前者為被告用以連絡
    轉讓第一級毒品事宜，犯供本案犯罪所用之物，後者則僅為
    對向受領者陳慶輝所有之物，依毒品危害防制條例第19條第
    1 項前段規定，前者應予沒收，並經扣案，爰不贅依同條項
    後段如全部或一部不能沒收時，追徵其價額或以其財產抵償
    之諭知。又陳慶輝遭查獲時，扣自陳慶輝之粉末2 包，業據
    被告供述：為警查獲後，警察要我交上線，所以就打電話給
    陳慶輝，問他剛才說要幫我問的，問到了沒有，因為他拿給
    我55.6公克海洛因時，有說他還要幫我問看看還有沒有海洛
    因，所以當我這樣跟他講時，他就知道我在問什麼事情，結
    果陳慶輝跟我說問到了，他拿來給我看的時候，就被警察查
    獲等語（94年度偵字第15902 號卷第83頁、本院94年度聲羈
    字第591 號卷第24頁），依其所述，係屬陳慶輝另應被告詢
    問是否已覓妥其他海洛因來源管道欲提供被告之樣品，非屬
    被告轉讓陳慶輝之物無誤，前情並據本院核閱前案臺灣高等
    法院97年度上訴字第2665號確定判決同此認定，是非與本案
    關涉，不得沒收。另被告轉讓陳慶輝之數量不詳第一級毒品
    海洛因部分，既未據扣案，衡情距今已然相去5 年有餘，時
    隔久遠，衡情為防查扣應已遭湮滅，或在臺灣潮濕氣候下，
    久放自行受潮變質，認當已滅失，亦不得宣告沒收，附此敘
    明。
據上論斷，應依刑事訴訟法第273 條之1 第1 項、第299 條第1
項前段，毒品危害防制條例第8 條第1 項、第19條第1 項前段，
修正後毒品危害防制條例第17條第2 項，刑法第11條前段、第2
條第1 項但書，判決如主文。
中    華    民    國    100   年    1     月    26    日
                  刑事第十一庭  法  官  吳宗航
以上正本證明與原本無異。
如不服本判決應於收受判決後10日內向本院提出上訴書狀，並應
敘述具體理由。其未敘述上訴理由者，應於上訴期間屆滿後20日
內向本院補提理由書(均須按他造當事人之人數附繕本)「切勿逕
送上級法院」。
                                書記官  鄭乃甄
中    華    民    國   100    年    1     月    26    日
附錄論罪科刑之法條：
毒品危害防制條例第8條第1項
轉讓第一級毒品者，處1 年以上7 年以下有期徒刑，得併科新臺
幣1 百萬元以下罰金。
毒品危害防制條例第19條第1項
犯第4 條至第9 條、第12條、第13條或第14條第1 項、第2 項之
罪者，其供犯罪所用或因犯罪所得之財物，均沒收之，如全部或
一部不能沒收時，追徵其價額或以其財產抵償之。為保全前項價
額之追徵或以財產抵償，得於必要範圍內扣押其財產。
修正後毒品危害防制條例第17條第2項
犯第4條至第8條之罪於偵查及審判中均自白者，減輕其刑。